臺灣高等法院刑事判決
108年度上易字第1789號
上  訴  人  
即  被  告  黃春夏  




指定辯護人  林詩元律師                
上列上訴人即被告因妨害公務等案件，不服臺灣臺北地方法院10
8年度易字第331號，中華民國108年7月26日第一審判決（起訴案
號：臺灣臺北地方檢察署107年度偵字第28990號），提起上訴，
本院判決如下：
    主  文
原判決撤銷。
黃春夏傷害人之身體，處拘役貳拾日，如易科罰金，以新臺幣
壹仟元折算壹日。
未扣案之安全帽壹頂沒收，於全部或一部不能沒收或不宜執行
沒收時，追徵其價額。 
    事  實
一、黃春夏於民國107年11月26日晚間7時許，違規在臺北市○○區
    ○○○路0段00號前騎樓內騎駛車牌號碼000-000號普通重型機
    車，適臺北市政府警察局中正第一分局博愛路派出所警員于
    國倫於該處擔任交整勤務，見狀即依法執行舉發違反道路交
    通管理事件職務，開單舉發黃春夏交通違規，詎黃春夏竟基
    於對公務員施強暴、傷害及侮辱公務員之犯意，持安全帽丟
    砸于國倫腳掌，致于國倫受有左腳掌壓痛之傷害，並以「幹
    」、「你他媽的」、「你媽媽很丟臉啦」等侮辱人之言語辱
    罵于國倫。于國倫向黃春夏表示其已涉犯妨害公務，並欲逮
    捕黃春夏時，黃春夏不願配合，接續基於傷害之不確定故意
    ，於扭動身體而試圖掙脫之際，抓扯于國倫雙手，致于國倫
    受有雙手背多處擦傷之傷害。
二、案經于國倫訴由臺北市政府警察局中正第一分局報請臺灣臺
    北地方檢察署檢察官偵查起訴。
    理  由
一、按被告以外之人（包括證人、鑑定人、告訴人、被害人及共
    同被告等）於審判外之陳述雖不符刑事訴訟法第159 條之1
    至 之4 等4 條之規定，而經當事人於審判程序同意作為證
    據，法院審酌該言詞陳述或書面陳述作成時之情況，認為適
    當者，亦得為證據；當事人、代理人或辯護人於法院調查證
    據時，知有刑事訴訟法第159 條第1 項不得為證據之情形，
    而未於言詞辯論終結前聲明異議者，視為有前項之同意，同
    法第159 條之5 定有明文。立法意旨在於傳聞證據未經當事
    人之反對詰問予以核實，原則上先予排除。惟若當事人已放
    棄反對詰問權，於審判程序中表明同意該等傳聞證據可作為
    證據；或於言詞辯論終結前未聲明異議，基於尊重當事人對
    傳聞證據之處分權，及證據資料愈豐富，愈有助於真實發見
    之理念，且強化言詞辯論主義，使訴訟程序得以順暢進行，
    上開傳聞證據亦均具有證據能力。經查，被告、辯護人及檢
    察官於本院準備期日，對於下列經本院調查之證據方法，均
    表示對證據能力不爭執，復於審判期日就本院提示之前揭證
    據方法於言詞辯論終結前，均亦未就所調查之證據主張有刑
    事訴訟法第159 條第1 項不得為證據之情形，本院審酌上開
    證據亦無非法取供等不法情形，本案經調查之證據均有證據
    能力，合先敘明
二、上揭事實，業據被告於本院審理中坦承不諱，並經證人即告
    訴人于國倫於原審審理中證述明確（原審108年度易字第331
    號卷第97至100頁），且有職務報告、員警工作紀錄簿、臺
    北市立聯合醫院（中興院區）驗傷診斷證明書各1份、告訴
    人手部傷勢照片3張、臺北市政府警察局舉發違反道路交通
    管理事件通知單1張、原審108年6月26日勘驗筆錄1份暨密錄
    器錄影截圖照片32張（107年度偵字第28990號卷第25至27頁
    、第33至36頁、原審108年審易字第57號卷第59頁、原審108
    年度易字第331號卷第79至96頁、第109至140頁）附卷可據
    ，被告上開自白，核與事實相符，堪信為真實。本案事證明
    確，被告犯行堪以認定，應予依法論科。
三、論罪
  ㈠新舊法比較
  1.被告行為後，刑法第277條第1項業於108年5月29日公布修正
    ，並於同年月31日生效施行。修正前刑法第277條第1項規定
    「傷害人之身體或健康者，處3年以下有期徒刑、拘役或1千
    元以下罰金。」；修正後刑法第277條第1項規定「傷害人之
    身體或健康者，處5年以下有期徒刑、拘役或50萬元以下罰
    金。」，修正後該條項之法定刑較修正前為高，經比較新舊
    法律結果，修正後刑法第277條第1項並無較有利於被告之情
    形，依刑法第2條第1項前段之規定，自應適用被告行為時即
    修正前刑法第277條第1項規定。
  2.按刑法第2 條第1 項規定「行為後法律有變更者，適用行為
    時之法律。但行為後之法律有利於行為人者，適用最有利於
    行為人之法律」，係規範行為後法律變更所生新舊法比較適
    用之準據法；該條規定所稱「行為後法律有變更者」，包括
    犯罪構成要件有擴張、減縮，或法定刑度有變更等情形。故
    行為後應適用之法律有上述變更之情形者，法院應綜合其全
    部罪刑之結果而為比較適用。惟若新、舊法之條文內容雖有
    所修正，然其修正內容與罪刑無關，僅為文字、文義之修正
    、條次之移列，或將原有實務見解及法理明文化等無關有利
    或不利於行為人之情形，則非屬上揭所稱之法律有變更，亦
    不生新舊法比較之問題，而應依一般法律適用原則，逕行適
    用裁判時法。故行為後法律若有修正，不論是否涉及前揭法
    律變更，抑或僅係無關行為人有利或不利事項之修正，法院
    應綜合法律修正之具體內容，於理由內說明有無刑法第2 條
    第1 項所規定「行為後法律有變更」之情形及應適用之法律
    ，始屬適法（最高法院107年度台上字第4438號判決參照）
    。被告行為後，刑法第135條、第140條雖於108年12月25日
    公布修正，於同年月27日施行，惟查修正後之規定係依刑法
    施行法第1條之1第2 項前段規定將罰金提高30倍，亦即將原
    本之銀元300元、100元，修正為新臺幣9千元、3千元，其修
    正之結果不生有利或不利於行為人之情形，自非法律變更，
    當亦不生新舊法比較之問題，而應依一般法律適用原則，逕
    行適用裁判時法。
  ㈡按刑法第135條第1項之妨害公務罪，以行為人對於公務員依
    法執行職務時，施以強暴、脅迫，即屬當之；所稱「強暴」
    ，係指一切有形力即物理力之行使而言，不問其係對人或對
    物為之均包括在內（最高法院82年度台上字第608號判決參
    照）。故核被告所為，係犯刑法第135條第1項之對於執行職
    務公務員施以強暴罪、同法第140條第1項前段之侮辱公務員
    罪及修正前刑法277條第1項之傷害罪。被告對告訴人丟擲安
    全帽並抓扯告訴人之多次傷害行為、多次辱罵告訴人，時間
    緊接，地點相同，且均係對告訴人所為，侵害法益同一，各
    屬接續犯。被告以一行為同時觸犯上開數罪，為想像競合犯
    ，應依刑法第55條之規定，從一重之傷害罪處斷。
四、撤銷改判部分
  ㈠原審因予論罪科刑，固非無見，惟查：被告於偵查及原審審
    理中未坦承犯行，固有不當，然於本院審理中，已坦承犯行
    ，並有意向告訴人道歉，惟因告訴人未到庭，致未能表達歉
    意，然足認被告已知所錯誤，原審未及審酌此節，逕以「被
    告犯後猶未能真切反省以坦承犯行之態度」為量刑標準，尚
    有未恰。被告以其業已坦承犯行，心中甚為後悔，請求從輕
    量刑為由，提起上訴，為有理由，應由本院予以撤銷改判。
  ㈡爰審酌被告前有妨害名譽等前科紀錄，此有本院被告前案紀
    錄表1份在卷可稽，其因不滿警員舉發其交通違規行為，未
    能控制情緒，以丟擲安全帽等方式，直接對執行法定職務之
    告訴人施加暴力，並辱罵之，造成告訴人受有前開傷害，並
    妨害國家公務執行之威信，顯有不當，兼衡被告犯罪之目的
    、手段、告訴人所受傷勢非重、被告於警詢中自陳為國中肄
    業之智識程度、其領有重度身心障礙證明（本院卷第47頁）
    之生活狀況，及犯罪後原否認犯行，於本院審理中已坦承犯
    行，並表達其歉意及深切反省，已知所錯誤之態度等一切情
    狀，量處如主文所示之刑，並諭知易科罰金之折算標準。
  ㈢至辯護人雖請求為緩刑諭知，然審酌被告前於92年間，因妨
    害名譽案件，經臺灣新北地方法院以92年度簡字第1997號判
    決判處罰金3千元確定，另因恐嚇案件，經臺灣新北地方檢
    察署檢察官以93年度偵字第985號緩起訴處分確定，於108年
    間，又因妨害公務案件，經臺灣臺北地方法院以108年度審
    簡字第1243號判決判處拘役25日確定，此有上開前案記錄表
    可憑，被告前業因相類犯行，經法院判刑確定，竟仍為本案
    犯行，顯然未能記取刑罰之教訓，兼衡被告於警詢、偵查及
    原審審理中均否認犯行，於本院審理中始坦承犯行，然尚未
    經告訴人表達諒解之意思，爰不予緩刑之宣告，併此敘明。
  ㈣未扣案之安全帽1頂，為被告用以丟擲告訴人之物，係被告所
    有，且供其犯本案所用之物，爰依刑法第38條第2項前段、
    第4項規定予以沒收，於全部或一部不能沒收或不宜執行沒
    收時，追徵其價額。 
據上論斷，應依刑事訴訟法第369條第1項前段、第364 條、第29
9條第1項前段，修正前刑法第277條第1項、刑法第2條第1項前段
、第135條第1項、第140條第1項、第55條、第41條第1項前段、
第38條第2項前段、第4項，刑法施行法第1條之1第1項、第2項前
段，判決如主文。
本案經檢察官林安耘提起公訴，檢察官許鈺茹到庭執行職務。
中　　華　　民　　國　　109 　年　　1 　　月　　9 　　日
                  刑事第十九庭  審判長法　官  曾淑華
                                      法　官  王美玲
                                      法　官  俞秀美
以上正本證明與原本無異。
不得上訴。
                                      書記官  呂修毅
中　　華　　民　　國　　109 　年　　1 　　月　　10　　日